臺灣高雄地方法院民事裁定
109年度消債更字第208號
聲  請  人  劉昭麟  
0000000000000000

代  理  人  李榮唐律師
上列當事人因消費者債務清理事件聲請更生，本院裁定如下：
    主  文
聲請人劉昭麟自中華民國一○九年十二月十五日下午四時起開始
更生程序。
命司法事務官進行本件更生程序。
    理  由
一、聲請意旨略以：伊有不能清償債務情事，前向本院聲請調解
    債務清償方案，惟調解不成立。伊又未經法院裁定開始清算
    程序或宣告破產，爰聲請更生等語。
二、按債務人不能清償債務或有不能清償之虞者，得依本條例所
    定更生或清算程序，清理其債務；債務人無擔保或無優先權
    之本金及利息債務總額未逾新臺幣（下同）12,000,000元者
    ，於法院裁定開始清算程序或宣告破產前，得向法院聲請更
    生；法院開始更生程序之裁定，應載明其年、月、日、時，
    並即時發生效力；法院開始更生或清算程序後，得命司法事
    務官進行更生或清算程序，必要時得選任律師、會計師或其
    他適當之自然人或法人1人為監督人或管理人，消費者債務
    清理條例（下稱消債條例）第3條、第16條第1項、第42條第
    1項、第45條第1項分別定有明文。
三、經查：
  ㈠聲請人前於民國109年4月21日提出債權人清冊，向本院聲請
    調解債務清償方案，經本院109年度司消債調字第228號受理
    ，於109年6月13日調解不成立，聲請人於同日以言詞聲請更
    生等情，業經本院依職權調閱上開調解卷宗核閱無訛。
  ㈡聲請人於106年度至107年度均無申報所得，108年度申報所得
    為162,079元，平均每月所得為13,507元（本裁定計算式均
    採元以下4捨5入），名下有2013年出廠車輛1部，有富邦人
    壽保單解約金50,238元（前於109年5月4日、9月21日、109
    年6月11日各領取164,603元、122,934元、7,550元醫療保險
    金），國泰人壽保單部分則無解約金（前於107年4月27日、
    6月19日各領取18,924元、37,350元醫療保險金），至中華
    郵政、保誠人壽、新光人壽部分，均無保單；又聲請人於10
    3年7月至108年7月於前鎮漁港擔任搬運臨時工，每月收入約
    30,000元，108年8月起於三通裝卸股份有限公司擔任裝卸機
    具操作人員，108年8月至12月實領收入共計178,269元，109
    年1月至7月平均每月收入約33,130元【計算式：（32,857＋3
    0,092＋33,809＋26,501＋38,262＋25,005＋45,387）÷7＝33,130
    】，前於107年12月17日領取勞保傷病給付2,889元，現未領
    取任何補助，另聲請人前於109年1月11日以所有車輛為擔保
    ，向和潤企業股份有限公司借款320,000元等情，有財政部
    高雄國稅局106年至107年綜合所得稅各類所得資料清單及財
    產歸屬資料清單【本院109年度司消債調字第228號卷（下稱
    調卷）第11至13頁】、108年度稅務電子閘門財產所得調件
    明細表（本案卷第29頁）、財產及收入狀況說明書（本案卷
    第83頁）、債權人清冊（本案卷第25至26頁）、戶籍謄本（
    本案卷第28頁）、勞工保險被保險人投保資料表（調卷第20
    頁）、個人商業保險查詢結果表（本案卷第38頁）、財團法
    人金融聯合徵信中心前置協商專用債權人清冊（調卷第8至9
    頁）、信用報告（調卷第10頁）、社會補助查詢表（本案卷
    第69至71頁）、勞動部勞動力發展署高屏澎東分署函（本案
    卷第98頁）、勞動部勞工保險局函（本案卷第99至100頁）
    、收入切結書（本案卷第119頁）、聲請人109年11月10日補
    正四狀（本案卷第118頁）、和潤企業股份有限公司函（本
    案卷第14頁）、三通裝卸股份有限公司傳真（本案卷第102
    至104頁、第109頁）、商港區人員定期通行證（本案卷第12
    0頁）、存簿（調卷第14至19頁、本案卷第121至130頁）、
    國泰人壽保險股份有限公司函（本案卷第17至18頁）、富邦
    人壽保險股份有限公司陳報狀（本案卷第15至16頁）、中華
    郵政股份有限公司函（本案卷第93至94頁）、保誠人壽保險
    股份有限公司函（本案卷第95頁）、新光人壽保險股份有限
    公司陳報狀（本案卷第96頁）等附卷可證。依聲請人上述工
    作、收入情形，認以聲請人109年每月平均收入33,130元核
    算其現在償債能力之基礎，堪認妥適。
  ㈢關於聲請人個人日常必要支出部分，聲請人雖主張每月支出2
    4,600元（無房屋租金）乙情。按債務人必要生活費用，以
    最近一年衛生福利部或直轄市政府所公告當地區每人每月最
    低生活費一點二倍定之，消債條例第64條之2第1項定有明文
    。本院參酌衛福部社會司所公告109年度高雄市最低生活費
    為13,099元，則聲請人每月最低生活所必需除有特殊情形並
    有證據證明者外，自宜以此之1.2倍即15,719元為度，始得
    認係必要支出。又聲請人陳稱與母親、胞弟、配偶、子女共
    同於母親所有房屋居住，客觀上無房屋費用支出，故於計算
    聲請人個人每月必要生活費時，即應自前開已包括聲請人居
    住費用在內之每月最低生活費用中，扣除相當於房租支出所
    佔比例（大約為24.36％）。依此計算結果，聲請人每月之必
    要生活費應以11,890元為準【計算式：15,719－（15,719×24
    .36%）＝11,890】，逾此範圍難認必要。
  ㈣關於聲請人扶養支出部分，聲請人稱扶養未成年子女劉○綺、
    母親劉蔡富美，每月各支出扶養費7,000元、6,000元。經查
    ：
　⒈劉○綺係105年7月生，107年度至108年度無申報所得，名下無
    財產，105年8月至107年7月每月領取育兒津貼2,500元，另1
    08年8月至109年7月共領取育兒津貼補助30,000元等情，此
    有戶籍謄本（本案卷第28頁背面）、所得資料清單及財產歸
    屬資料清單（本案卷第33至34頁）、社會補助查詢表（本案
    卷第78至81頁）、高雄市政府教育局函（本案卷第101頁）
    附卷可考。聲請人所育之子女既未成年，且名下無財產，客
    觀上堪認有受扶養之必要。至於扶養費用數額部分，按受扶
    養者之必要生活費用，準用第一項規定計算基準數額，並依
    債務人依法應負擔扶養義務之比例認定之，消債條例第64條
    之2第2項亦有明定。因劉○綺居住於聲請人母親所有房屋，
    爰自其必要生活費用中扣除相當於房租支出所佔比例（109
    年度高雄市每人每月不含房屋支出之最低生活費11,890元）
    ，由聲請人與配偶共同負擔扶養費，聲請人應分擔5,945元
    （計算式：11,890÷2＝5,945），逾此範圍難認必要。
  ⒉母親劉蔡富美係33年生，於107年度至108年度申報所得各為2
    ,038元、1,333元（性質均為利息所得），名下有房屋1筆、
    土地3筆，現值共計18,804,400元，現無業，前於98年2月18
    日領取6,360元勞保老年給付，原每月領取3,777元國民年金
    老年年金，109年1月起調整為每月領取3,921元等情，此有
    戶籍謄本（本案卷第28頁）、所得資料清單及財產歸屬資料
    清單（本案卷第30至31頁）、存簿（本案卷第39至52頁）、
    社會補助查詢表（本案卷第72至74頁）、勞工保險被保險人
    投保資料表（本案卷第115頁）、無業切結書（本案卷第116
    頁）、勞動部勞工保險局函（本案卷第99至100頁）附卷可
    考。足認劉蔡富美年事已高，雖有房地，惟房地供自住，不
    宜強予以變價，復無繼續性之收入，應難以維持自己生活，
    有受扶養之權利。至劉蔡富美需受扶養程度，因其居住於自
    己所有房屋，爰自其必要生活費用中扣除相當於房租支出所
    佔比例（109年度高雄市每人每月不含房屋支出之最低生活
    必需11,890元），扣除每月領取之國民年金老年年金後，再
    由聲請人與其餘4名扶養義務人共同負擔扶養費，聲請人應
    分擔1,594元【計算式：（11,890－3,921）÷5＝1,594】，逾
    此範圍難認必要。
  ㈤承上，聲請人目前每月收入約33,130元，扣除個人必要支出1
    1,890元、子女扶養費5,945元、母親扶養費1,594元後，剩
    餘13,701元。聲請人目前負債總額為3,514,434元（調卷第3
    1至60頁、第64頁、第71至75頁、本案卷第14頁，包括：國
    泰世華銀行、玉山銀行、台新銀行、中國信託銀行、新誠國
    際資產管理股份有限公司、金陽信資產管理股份有限公司、
    元大國際資產管理股份有限公司、新加坡商艾星國際有限公
    司台灣分公司、和潤企業股份有限公司），扣除富邦人壽保
    單解約金後，以每月所餘數額逐年清償，至少須約21年【計
    算式：（3,514,434－50,268）÷13,701÷12≒21】始能清償完
    畢，應認其已不能清償債務。此外，聲請人無擔保或無優先
    權之債務總額未逾12,000,000元，且無消債條例第6條第3項
    、第8條或第46條各款所定駁回更生聲請之事由存在。則聲
    請人聲請更生為有理由，應予准許，爰命司法事務官進行本
    件更生程序。
四、依消債條例第11條第1 項、第45條第1 項、第16條第1 項，
    裁定如主文。
中　　華　　民　　國　 109　　年　　12　　月　　15　　日
              　　民事庭　　法　官　賴寶合
以上正本係照原本作成。
本裁定不得抗告。
中　　華　　民　　國　 109　　年　　12　　月　　15　　日
  　                        書記官　胡美儀